臺灣高雄地方法院民事裁定　　　　　100年度司養聲字第201號
聲　請　人　蔡蕭藝
上聲請人聲請終止收養事件，本院裁定如下：
    主  文
准予終止聲請人即養女蔡蕭藝（女，民國○○○年○月○日生，
身分證統一編號：Ｚ000000000號）與養父蕭水河（男
，民國○○年○月○日生，身分證統一編號：Ｚ0000000
00號，於民國九十八年六月一日死亡）、養母蕭莊花（女，民
國○○年○月○○日生，身分證統一編號：Ｚ00000000
0號，於民國九十三年十月八日死亡）間之收養關係。
程序費用新臺幣壹仟元由聲請人負擔。
    理  由
一、本件聲請意旨略以：聲請人為養父蕭水河與養母蕭莊花於民
    國42年2 月25日共同收養之養女，嗣養母蕭莊花於43年12月
    19日生育長女蕭高美，於46年10月29日生育次女蕭麗英，而
    聲請人即養女蔡蕭藝即交由本生父母蔡輝煌、蔡張比扶養，
    惟當時聲請人之本生父母因不黯法令，遲未辦理終止收養手
    續，而養父蕭水河於98年6 月1 日死亡，養母蕭莊花於93年
    10月8 日死亡，聲請人即養女蔡蕭藝未繼承養父母之任何遺
    產，另聲請人即養女蔡蕭藝之最新戶籍謄本固未記載養父母
    收養乙事，然經聲請人即養女蔡蕭藝親自前往高雄市前鎮區
    戶政事務所查詢，據戶政人員告知聲請人即養女蔡蕭藝之原
    始手抄戶籍資料確實有收養事實之記載，應係於戶籍資料電
    腦化轉載時不慎漏載，造成聲請人即養女蔡蕭藝之最新戶籍
    謄本未有記載養父母。為此，爰依民法第1080條之1 第1 項
    規定，狀請鈞院准予終止聲請人即養女蔡蕭藝與養父蕭水河
    及養母蕭莊花間之收養關係等語。
二、按民法第1080條之1 第1 項、第4 項明定：「養父母死亡後
    ，養子女得聲請法院許可終止收養。」；「法院認終止收養
    顯失公平者，得不許可之。」次按養父母死亡時，養父母與
    養子女間之婚生親子關係固已消滅，然二者間之收養關係並
    未當然解消，是我國法上定有死後終止收養之制度，其目的
    在於解消養子女與死亡養父母之親屬間之法定血親關係，同
    時為圖回復其本性及回復其與本生父母之法律關係。換言之
    ，在法院依法裁定收養終止之前，收養人與被收養人間之收
    養關係仍持續中，合先敘明。
三、經查，聲請人主張之事實，業據其提出聲請人即養女蔡蕭藝
    、養父蕭水河、養母蕭莊花之戶籍謄本各1 件為證，且經本
    院依職權向高雄市前鎮區戶政事務所調取聲請人蔡蕭藝之相
    關戶籍資料，查悉聲請人蔡蕭藝之原始手抄戶籍謄本，聲請
    人蔡蕭藝確實有經養父蕭水河及養母蕭莊花收養乙事，堪信
    屬實。復據上開聲請人即養女蔡蕭藝陳報終止收養之原因，
    並無任何顯失公平之情形，揆諸前開法律規定及說明，本件
    聲請終止收養，經核無不合，應予准許。
四、依非訟事件法第21條第1 項前段、第24條第1 項，裁定如主
    文。
五、如不服本裁定，應於裁定送達後10日之不變期間內，向本院
    提出抗告狀，並繳納抗告費新臺幣1,000 元。
中    華    民    國    100    年     9    月    9    日
                  家事法庭  司法事務官  任士慧